智慧財產及商業法院民事判決  
110年度民專訴字第29號
原      告  鑫茂機械工業股份有限公司


法定代理人  劉金源              
訴訟代理人  馮博生律師   
            劉羽珊律師 
            沈宗原律師 
輔  佐  人  紀佩君                                      

            黃以政              
被      告  凱鎮企業股份有限公司

兼 上一 人
法定代理人  賴麗琴              
共      同
訴訟代理人  楊理安律師  
            趙嘉文                                     

上列當事人間請求排除侵害專利權等事件，本院於民國111年3月
22日言詞辯論終結，判決如下：
    主  文
一、原告之訴及假執行之聲請均駁回。
二、訴訟費用由原告負擔。
　　事實及理由
一、原告主張：
（一）原告為我國專利證號第M482492號新型專利（下稱系爭專
      利1）及第M531893號新型專利（下稱系爭專利2，並與系
      爭專利1合稱為系爭專利）之專利權人。被告凱鎮企業股
      份有限公司（下稱凱鎮公司）係我國一木工機械相關產品
      製造商，其於我國製造、販賣、為販賣之要約而出口至北
      美地區，經加拿大標準協會（Canadian Standards Assoc
      iation，下簡稱「CSA集團」）審核認證CSA編號第255938
      號之刀軸產品（下稱系爭刀軸，型號包含50160CC-WHD、5
      0180CC-WHD、50110CC-WHD之手壓刨機，與型號50100PC-W
      HD、50200PC-WHD之刨床），分別經訴外人美商Wahuda LL
      C.公司使用於其販售型號50160CC-WHD、50180CC-WHD及50
      110CC-WHD之手壓刨機、型號50100PC-WHD及50200PC-WHD
      之刨床產品，及加拿大商K.M.S. Tools & Equipment Ltd
      .公司使用於其販售型號MI-81160、MI-81190之手壓刨機
      產品。嗣經本院以110年度民聲字第8號裁定准許於110年4
      月12日保全證據後，被告凱鎮公司自承系爭刀軸均為其製
      造且結構上相同。
（二）被告凱鎮公司所生產之系爭刀軸已侵害系爭專利：
　　⒈依原告所提專利侵權鑑定報告分析（如附件一），系爭刀
      軸已落入系爭專利1請求項1至4、7至10之專利權範圍，構
      成文義侵權。並補充：
　　　⑴依系爭專利1請求項1所載可知系爭專利1之特徵：螺旋刨
        刀軸同時可適用於雙刃刀片與四刃刀片等不同類型刀片
        ，螺旋刨刀軸具有複數個供刀片安裝的安裝部，且安裝
        部具有供個別刀片設置的螺鎖孔。是系爭專利1之螺旋
        刨刀軸，可供雙刃刀片與四刃刀片透過安裝部的螺鎖孔
        而螺接於安裝部。又螺旋刨刀軸的安裝部鄰接於靠抵部
        ，靠抵部的結構特徵在於具有實質垂直鄰接安裝部的垂
        直面，以及相鄰垂直面、朝遠離開安裝部之方向傾斜延
        伸的傾斜面。準此，所屬相關領域具有通常知識者應知
        系爭專利1之螺旋刨刀軸為實現雙刃刀片與四刃刀片共
        用於同一刀軸結構，而在鄰接於安裝部的靠抵部，提供
        與安裝部為「垂直」的垂直面，讓雙刃刀片沒有刀刃的
        一側可抵靠於垂直面；及提供與垂直面鄰接的傾斜面，
        讓四刃刀片的一側可抵靠於傾斜面，而實現同一安裝部
        可彈性地安裝雙刃刀片或四刃刀片之功效與目的，無論
        其是雙刃或四刃，皆受到良好靠抵而提供穩定刨切的功
        能。
　　  ⑵系爭刀軸確存在供個別雙刃刀片頂抵的垂直面，及供個
        別四刃刀片頂抵的傾斜面之結構，使用者可利用該垂直
        面來與雙刃刀片作靠抵，而提供與系爭專利1相同之結
        構與功效，已落入系爭專利1請求項1之文義範圍，至於
        雙刃刀片的具體規格、刀片如何鎖固等，均非所問。且
        具有「適用於供複數雙刃刀片與複數四刃刀片設置」之
        「靠抵部」的系爭刀軸，已提供可供雙刃刀片和四刃刀
        片設置之螺旋刨刀軸，致原告系爭專利受到侵害。
　　⒉又依原告所提專利侵權鑑定報告分析（如附件二），可知
      系爭刀軸已落入系爭專利2請求項1至4、8之文義範圍，及
      請求項5之均等範圍，而構成專利侵權。
（三）被告凱鎮公司從事與原告相同或相似之業務，自應於從事
      生產、銷售行為之際，就其所實施技術作最低限度之專利
      權查證，惟疏於查證，致其所製造、為販賣之要約、販賣
      、使用及為上述目的而進口之系爭刀軸侵害原告系爭專利
      ，顯有故意或過失。又被告賴麗琴為被告凱鎮公司之負責
      人，依公司法第23條第2項規定應與被告凱鎮公司負連帶
      賠償責任。爰依專利法第120條準用同法第96條第1至3項
      規定起訴，請求排除侵害及被告應負連帶損害賠償責任。
（四）聲明：
　　⒈被告等不得自行或使第三人製造、為販賣之要約、販賣、
      使用或為上述目的而進口用於50160CC-WHD、50180CC-WHD
      、50110CC-WHD、50100PC-WHD、50200PC-WHD、MI-81160
      、MI-81190或其他適用CSA編號第255938號之手壓刨機與
      刨床之系爭刀軸，或為其他侵害系爭專利之行為，被告等
      並應將已製造、為販賣之要約、販賣、使用或為上述目的
      而進口之上述刀軸全數回收並銷毀。
　　⒉被告等應連帶給付原告新臺幣150萬元，暨自起訴狀繕本送
      達翌日起至清償日止，按年息5％計算之利息。
　　⒊前二項聲明，原告願供擔保，請准宣告假執行。
二、被告抗辯：
（一）系爭刀軸未落入系爭專利1請求項1、4之文義範圍，並未
      構成專利侵害：
　　⒈由系爭專利1請求項1至4、7至10可知，系爭專利1所欲解決
      之問題在於提供一種能彈性配置雙刃刀片及四刃刀片的螺
      旋刨刀軸及其刀軸裝置，即可藉由靠抵部的垂直面及傾斜
      面，使得同一種螺旋刨刀軸就能方便供兩種不同類型的刀
      片固定，進而達到彈性配置之功效。
　　⒉惟被告製造之系爭刀軸靠抵部無明顯「垂直面」存在，不
      適用於提供個別雙刃刀片頂抵之用。雖系爭刀軸上有「細
      微斷層」，惟該「細微斷層」僅是系爭刀軸防止應力集中
      所設之「凹槽」的一部分，並連接於傾斜面，且為刀軸成
      型過程所產生不可預期的結果。又該凹槽的設計可產生逃
      角的作用，目的在使刀片與安裝部及傾斜面(靠抵部)精準
      定位。況且，系爭刀軸的各「細微斷層」與安裝部或傾斜
      面(靠抵部)的傾角並不相同，同時由於各細微斷層的精度
      並非一致，且各細微斷層相對於傾斜面(靠抵部)所佔比例
      也很小，根本無法用於安裝「雙刃刀片」，即無法達成靠
      抵穩固、提供精密的刨削加工之目的。據此，系爭刀軸並
      未落入系爭專利1請求項1、4之文義範圍，而無侵害系爭
      專利1。
（二）系爭刀軸未落入系爭專利2請求項1之文義範圍：
　　⒈系爭專利2請求項1之技術特徵為：「複數卡固於該傳動桿
      與該刀座間的定位件」。然據原告提出如附件二報告所附
      照片，僅能揭示系爭刀軸的外周緣具有螺絲（即所指定位
      件)，但無法證明所取得系爭刀軸之螺絲是卡固於傳動桿
      與刀座之間。又請求項1之技術特徵：「該傳動桿的表面
      形成複數第一定位段」、「該刀座包括複數分別連通該等
      第一定段的第二定位段」、「其中，該等定位件設置於相
      對應的該第一定位段與該第二定位段間，藉由該等定位件
      卡制於該傳動桿的該第一定位段與該刀座的該第二定位段
      ，使該刀座不會繞該傳動桿旋轉移動」部分，觀原告所提
      如附件二報告後附照片3、7、9、10，均僅提供所取得刀
      軸的刀座厚度以及定位件之長度說明，並未提供傳動桿與
      刀座的分解構造，根本無法判定傳動桿具有第一定位段，
      以及刀座的第二定位段與第一定位段為連通，當然也無法
      直接證明該刀軸具有系爭專利2螺絲設置於第一定位段與
      第二定位段間之技術手段。
　　⒉系爭刀軸之刀軸與刀座間係以緊配合、刀片的沉頭螺絲鎖
      固及鎖固螺絲三種方式固定，其中以緊配合為固定手段（
      詳乙證22)，而使系爭刀軸不符系爭專利2請求項1之文義
      範圍。又承如乙證22之專家意見，以螺絲將兩種或兩種以
      上的物件相互結合，為機械工業界常見的固定手段。因此
      ，系爭專利2請求項1之文義範圍涵蓋先前技術已先占之技
      術範圍，被告得主張先前技術抗辯，使系爭刀軸不落入系
      爭專利2請求項1之專利權範圍。
（三）系爭專利1請求項1至4、7至10，已為附表所示乙證1或乙
      證2或乙證4所揭露，不具新穎性。
（四）系爭專利1請求項1至4、7至10，為相關所屬技術領域中具
      有通常知識者依附表所示乙證1、或乙證1、2之組合、或
      乙證1、2、4之組合所能輕易完成，不具進步性：
　　⒈乙證1之圖1揭露垂直面可供雙刃刀片抵靠，傾斜狀的承靠
      面可供四刃刀片的鉋切斜面抵靠，而揭露系爭專利1請求
      項1所有的技術特徵，且搭配使用雙刃刀片或四刃刀片的
      彈性配置，對於所屬技術領域中具有通常知識者，屬於依
      據揭露先前技術而加以組合、置換、轉用、教示等顯而易
      知之方式，而使請求項1不具進步性。
　　⒉又乙證2之圖8揭露垂直狀的凹槽可供雙刃刀片抵靠，傾斜
      狀的抵靠面可供四刃刀片抵靠，因乙證1、2均使用於鉋木
      機之鉋刀裝置，技術領域、解決的問題、功能或作用均為
      相同關聯，具有組合動機，故系爭專利1請求項1之技術特
      徵為所屬技術領域中具有通常知識者依乙證1、2之組合所
      能輕易完成，而不具進步性。
　　⒊又乙證4之圖4揭露垂直面可供雙刃刀片抵靠，傾斜狀的抵
      靠面可供四刃刀片之鉋切斜面抵靠，因乙證1、2、4均使
      用於鉋木機之鉋刀裝置，技術領域、解決的問題、功能或
      作用均為相同關聯，具有組合動機，故系爭專利1請求項1
      之技術特徵為所屬技術領域中具有通常知識者依乙證1、2
      、4之組合所能輕易完成，而不具進步性。
　　⒋乙證1之圖2揭露有刀盤的鎖固面、承靠面沿著傳動軸的旋
      轉軸線間隔設置之技術內容，乙證2之圖2揭露有刀盤的抵
      靠面、承置面沿著傳動軸的旋轉軸線間隔設置之技術內容
      ，乙證4之圖1揭露有刀片繞著傳動軸的旋轉軸線間隔設置
      ，亦即刀盤的安裝部與靠抵部沿著傳動軸的旋轉軸線螺旋
      間隔設置之技術內容。故由乙證1、乙證1、2之組合或乙
      證1、2、4之組合，均可證明系爭專利1請求項2不具進步
      性。
　　⒌乙證1之圖2揭露有刀盤的鎖固面實質沿著傳動軸的切線方
      向延伸、承靠面實質沿著傳動軸的徑向方向延伸之技術內
      容，乙證2之圖8揭露有刀盤的承置面實質沿著傳動軸的切
      線方向延伸、抵靠面一側的垂直面實質沿著傳動軸的徑向
      方向延伸之技術內容，乙證4之圖1揭露有刀片繞著傳動軸
      的旋轉軸線間隔設置，即刀盤的安裝部實質沿傳動軸的切
      線方向延伸、靠抵部沿著傳動軸1的徑向方向延伸之技術
      內容。故由乙證1、或乙證1、2之組合或乙證1、2、4之組
      合，均可證明系爭專利1請求項3不具進步性。
　　⒍系爭專利1請求項4為另一獨立項，請求項4記載一種刀軸裝
      置，樞設於一平鉋機且受傳動而轉動，包括複數刀片及一
      螺旋鉋刀軸，其中螺旋鉋刀軸之技術特徵等同於請求項1
      之螺旋鉋刀軸的技術內容所記載。據此，乙證1、或乙證1
      、2之組合或乙證1、2、4之組合，亦能證明系爭專利1請
      求項4不具進步性。
　　⒎乙證1之圖1揭露有刀片為四刃刀片，其具有四個由第一面
      的四側邊延伸至第二面的鉋切斜面，而其中一個鉋切斜面
      抵靠於刀盤的承靠面上，且刀片亦具有錐狀孔而供螺絲固
      定於刀盤之技術內容。乙證2之圖8揭露有刀片為四刃型刀
      片，其具有穿孔(錐孔狀)，及四個鉋削斜面位於外置面與
      貼置面之間，且鉋削斜面頂抵固定於刀盤的抵靠面之技術
      內容。乙證4之圖4揭露有刀片為四刃刀片，其包含第一面
      、第二面及鉋切斜面連接於第一、二面的周緣，刀片亦具
      有錐狀孔而供螺絲固定於刀盤，且鉋切斜面抵靠於刀盤的
      承靠面之技術內容。故由乙證1、或乙證1、2之組合或乙
      證1、2、4之組合，均可證明系爭專利1請求項7不具進步
      性。
　　⒏乙證1之圖1揭露有穿過於刀片且螺鎖固定於刀盤的鎖固螺
      絲之技術內容，乙證2之圖8揭露有將刀片鎖固於刀盤的螺
      栓之技術內容，乙證4之圖4揭露有將刀片鎖固於刀盤的螺
      絲之技術內容。故由乙證1、或乙證1、2之組合或乙證1、
      2、4之組合，均可證明系爭專利1請求項8不具進步性。
　　⒐乙證1之圖2揭露有刀盤的鎖固面、承靠面沿著傳動軸的旋
      轉軸線螺旋間隔設置之技術內容，乙證2之圖2揭露有刀盤
      的抵靠面、承置面沿著傳動軸的旋轉軸線間隔設置之技術
      內容，乙證4之圖1揭露有刀片繞著傳動軸的旋轉軸線間隔
      設置，亦即刀盤的安裝部與靠抵部沿著傳動軸的旋轉軸線
      螺旋間隔設置之技術內容。故由乙證1、或乙證1、2之組
      合或乙證1、2、4之組合，均可證明系爭專利1請求項9不
      具進步性。
　　⒑乙證1之圖1揭露有刀盤的鎖固面實質沿著傳動軸的切線方
      向延伸、承靠面實質沿著傳動軸的徑向方向延伸之技術內
      容，乙證2之圖8揭露有刀盤的承置面實質沿著傳動軸的切
      線方向延伸、抵靠面一側的垂直面實質沿著傳動軸的徑向
      方向延伸之技術內容，乙證4之圖4揭露有刀片繞著傳動軸
      的旋轉軸線間隔設置，即刀盤的安裝部實質沿傳動軸的切
      線方向延伸、靠抵部沿著傳動軸的徑向方向延伸之技術內
      容。故由乙證1、或乙證1、2之組合或乙證1、2、4之組合
      ，均可證明系爭專利1請求項10不具進步性。
（五）系爭專利2請求項1至4、8由附表所示乙證2、6至9及先前
      技術組合所能輕易完成，均不具進步性：
　　⒈乙證2揭露傳動軸圍繞一軸線延伸，刀盤圍繞傳動軸並沿軸
      線方向沿伸，並揭露卡固於傳動軸與刀盤間的鍵塊，傳動
      軸的表面形成第一鍵槽，刀盤形成連通的第二鍵槽，供鍵
      塊卡制於傳動軸的第一鍵槽與刀盤的第二鍵槽，使刀盤不
      會繞該傳動軸旋轉移動。乙證6揭露傳動軸圍繞一軸線並
      沿軸線方向延伸，刀軸圍繞傳動軸並沿軸線方向沿伸，並
      且刀軸卡固於傳動軸，刀片繞軸線並間隔設置於刀軸上。
      乙證7揭露轉軸的內部材質可以是鋼。乙證8揭露刀片架為
      了減輕重量，其材質可以是鋁。因乙證2、6至8之技術領
      域、解決的問題、功能或作用均為相同關聯，具有組合動
      機，故乙證2、6至8及先前技術之組合可證明系爭專利2請
      求項1不具進步性。
　　⒉乙證9揭露複數定位件，其穿設於傳動桿以及刀座之間，且
      傳動桿、或具有複數個第一定位段，刀座包括複數個第二
      定位段各自連通於第一定位段，複數定位件設置於第一定
      位段以及第二定位段之間，以便使刀座不會繞著傳動桿旋
      轉。乙證6揭露傳動軸圍繞一軸線並沿軸線方向延伸，刀
      軸圍繞傳動軸並沿軸線方向沿伸，並且刀軸卡固於傳動軸
      ，刀片繞軸線並間隔設置於刀軸上。乙證7揭露轉軸的內
      部材質可以是鋼。乙證8揭露刀片架為了減輕重量，其材
      質可以是鋁。因乙證6至9之技術領域、解決的問題、功能
      或作用均為相同關聯，具有組合動機，故乙證6至9及先前
      技術之組合可證明系爭專利2請求項1不具進步性。
　　⒊乙證2之圖3及圖4進一步揭露有該等刀盤設有繞該軸線並間
      隔設置的螺孔，每一刀片包括一連通螺孔的穿孔之技術特
      徵。乙證6之圖3進一步揭露有刀軸包括複數沿長方向A並
      間隔排列的鎖固孔，及刀片具有沿長方向A間隔排列的固
      定孔與鎖固孔連通之技術特徵。故乙證2、6至8及先前技
      術之組合，或乙證6至9及先前技術之組合，均可證明系爭
      專利2請求項2不具進步性。
　　⒋乙證2之圖3及圖4進一步揭露有複數繞該軸線並間隔設置於
      刀盤的螺栓，每一螺栓可穿伸於刀片之穿孔，並將刀片鎖
      固於刀盤之螺孔中之技術特徵。乙證6之圖3進一步揭露有
      鎖固件穿過刀片的固定孔而可拆卸地螺鎖於刀軸的鎖固孔
      ，使刀片鎖固於刀軸之技術特徵。故乙證2、6至8及先前
      技術之組合，或乙證6至9及先前技術之組合，均可證明系
      爭專利2請求項3不具進步性。
　　⒌乙證6揭露刀片包括本體及刀刃，每一刀刃具有刀身及刀鋒
      ，而兩相鄰之刀片的刀鋒彼此相對形成一沿著長方向A的
      位移量D，位移量D小於刀鋒長度L之技術特徵，且乙證6當
      刀軸繞著軸線X旋轉時，每一個刀片的刀鋒刨過的區域會
      由下一個刀片的刀鋒從該區域接續往後進行。故乙證2、6
      至8及先前技術之組合，或乙證6至9及先前技術之組合，
      均可證明系爭專利2請求項4不具進步性。
　　⒍乙證9圖1及圖3揭露有定位件螺設於傳動桿以及刀座之間，
      且第一定位段為鎖孔與第二定位段連通對應，定位件穿伸
      第二定位段而鎖固於第一定位段，以便使刀座不會繞著傳
      動桿旋轉之技術特徵。乙證6至9及先前技術之組合，或乙
      證2、6至9及先前技術之組合均具有組合動機，並經簡單
      變更而可證明系爭專利2請求項8不具進步性。
（六）聲明：
　　⒈原告之訴及假執行之聲請均駁回。
　　⒉如受不利判決，願供擔保請准宣告免為假執行。
三、兩造不爭執之事實：
（一）原告為系爭專利1、2之專利權人，專利期間分別為103年1
      月22日至113年1月21日、105年6月1日至115年5月31日。
（二）本院110年度民聲字第8號所保全之系爭刀軸（適用機器型
      號：50160CC-WHD、50180CC-WHD、50110CC-WHD）由被告
      凱鎮公司生產。
（三）系爭刀軸經本院勘驗結果如110年9月28日勘驗筆錄（本院
      卷二第341至350頁）、照片（本院卷三第311頁、本院卷
      五第15至29頁）所載。
（四）系爭刀軸傳動桿之材質為鋼，刀座材質為鋁合金。
（五）系爭專利2於更正前請求項1內容為「1、一種刀軸，包含
      ：一傳動桿，圍繞一軸線並沿該軸線方向延伸，且該傳動
      桿的材質為鋼；一刀座，圍繞在該傳動桿並沿該軸線方向
      延伸，且卡固於該傳動桿，其中，該刀座的材質為鋁合金
      ，及複數刀片，繞該軸線並間隔設置於該刀座」後經經濟
      部智慧財產局（下稱智慧局）109年4月27日（109）智專
      三㈢04076字第10940613930號函通知「本案請求項第1至3
      、7、9的創作，參照所列引用文獻1及2標示之相關段落的
      記載，不具進步性。」。原告嗣於109年5月14日申請更正
      系爭專利2，將請求項7的技術特徵併入請求項1中，並刪
      除請求項7。
四、本件爭點：
（一）專利侵權部分：
　  ⒈系爭刀軸有無落入系爭專利1請求項1至4、7至10之文義範
      圍？
　  ⒉系爭刀軸有無落入系爭專利2請求項1至4、8之文義範圍或
      請求項5之均等範圍？
（二）新穎性部分：
　  ⒈乙證1，或乙證2，或乙證4，是否足以證明系爭專利1請求
      項1至4、7至10不具新穎性？
（三）進步性部分：
　  ⒈乙證1，或乙證1、2之組合，或乙證1、2、4之組合，是否
      足以證明系爭專利1請求項1至4、7至10不具進步性？
　  ⒉乙證2、乙證6至8及先前技術之組合，是否足以證明系爭專
      利2請求項1至4不具進步性？
　  ⒊乙證6至9及先前技術之組合，是否足以證明系爭專利2請求
      項1、2、3、4、8不具進步性？
　  ⒋乙證1、乙證2、乙證6至8及先前技術之組合，是否足以證
      明系爭專利2請求項5不具進步性？
　  ⒌乙證1、乙證6至9及先前技術之組合，是否足以證明系爭專
      利2請求項5不具進步性？
　  ⒍乙證2、乙證6至9及先前技術之組合，是否足以證明系爭專
      利2請求項8不具進步性？
五、本院判斷：
（一）系爭專利技術分析：
　　⒈系爭專利1：
　　　⑴技術內容：
　　　　一種螺旋刨刀軸，樞設於一平鉋機且受傳動而轉動，並
        適用於供複數雙刃刀片與複數四刃刀片設置，該螺旋刨
        刀軸包含複數安裝部，及複數靠抵部，該等安裝部彼此
        相間隔設置，並分別具有一能供個別刀片設置的螺鎖孔
        ，該等靠抵部分別對應該等安裝部設置，且分別具有一
        實質垂直鄰接相對應的安裝部且能供個別雙刃刀片頂抵
        的垂直面，及一自相鄰的垂直面朝遠離開安裝部之方向
        傾斜延伸並能供個別四刃刀片頂抵的傾斜面。
　　　⑵系爭專利1之主要圖式：如附圖。
　　　⑶系爭專利1申請專利範圍分析：
　　　　請求項共計10項，其中請求項1、4為獨立項，其餘為附
        屬項，原告主張請求項1至4、7至10受侵害，以下僅列
        出請求項1至4、7至10之內容：
　　　  ①請求項1：
　　　　　一種螺旋刨刀軸，樞設於一平鉋機且受傳動而轉動，
          並適用於供複數雙刃刀片與複數四刃刀片設置，該螺
          旋刨刀軸包含：複數安裝部，彼此相間隔設置，並分
          別具有一能供個別刀片設置的螺鎖孔；及複數靠抵部
          ，分別對應該等安裝部設置，且分別具有一實質垂直
          鄰接相對應的安裝部且能供個別雙刃刀片頂抵的垂直
          面，及一自相鄰的垂直面朝遠離開安裝部之方向傾斜
          延伸並能供個別四刃刀片頂抵的傾斜面。
　　　  ②請求項2：
　　　　　如請求項1所述的螺旋刨刀軸，其中，該等安裝部及
          該等靠抵部沿該螺旋刨刀軸的自身旋轉軸線螺旋間隔
          設置。
　　　  ③請求項3：
　　　　　如請求項1所述的螺旋刨刀軸，其中，該安裝部實質
          沿該螺旋刨刀軸的切線方向延伸，該靠抵部的垂直面
          實質沿該螺旋刨刀軸的徑向方向延伸。
　　　  ④請求項4：
　　　　　一種刀軸裝置，樞設於一平鉋機且受傳動而轉動，並
          包含：複數刀片；及一螺旋刨刀軸，樞設於該平刨機
          且受傳動而轉動，並包括複數相間隔設置的安裝部，
          及複數分別對應該等安裝部設置的靠抵部，該等安裝
          部分別具有一能供個別刀片設置的螺鎖孔，該等靠抵
          部分別具有一實質垂直鄰接相對應的安裝部且能供個
          別刀片頂抵的垂直面，及一自相鄰的垂直面朝遠離該
          安裝部之方向傾斜延伸且能供個別刀片頂抵的傾斜面
          。
　　　  ⑤請求項7：
　　　　　如請求項4所述的刀軸裝置，其中，該等刀片是四刃
          刀片，並分別包括一錐狀孔，及四彼此相鄰接的切斜
          面，該等切斜面能頂抵固定於相對應的靠抵部的傾斜
          面上。
　　　  ⑥請求項8：
　　　　　如請求項7所述的刀軸裝置，還包含複數穿過於該等
          刀片且螺鎖固定於該安裝部的螺鎖孔的鎖固螺絲。
　　　  ⑦請求項9：
　　　　　如請求項4至請求項8之其中任一項所述的刀軸裝置，
          其中，該等安裝部及該等靠抵部沿該螺旋刨刀軸的自
          身旋轉軸線螺旋間隔設置。
　　　  ⑧請求項10：
　　　　　如請求項4至請求項8之其中任一項所述的刀軸裝置，
          其中，該安裝部實質沿該螺旋刨刀軸的切線方向延伸
          ，該靠抵部的垂直面實質沿該螺旋刨刀軸的徑向方向
          延伸。
　　⒉系爭專利2：
　　　⑴技術內容：　　　　
　　　　一種刀軸，包含一傳動桿、一刀座、複數刀片、複數鎖
        固件，及複數定位件，該傳動桿圍繞一軸線並沿該軸線
        方向延伸，且該傳動桿的材質為鋼，該刀座圍繞該傳動
        桿並沿該軸線方向沿伸，且卡固於該傳動桿，其中，該
        刀座的材質為鋁合金，該等刀片繞該軸線並間隔設置於
        該刀座。該刀座的材質為鋁合金，相較於習知的刀軸，
        重量較為減輕，且該刀座不易生鏽，與該等刀片長時間
        配合使用時，不會因為生銹造成該刀座與該等刀片的連
        結處出現鬆動的情況，並且，該刀座的材質為鋁合金，
        可降低其成本。
　　　⑵系爭專利2之主要圖式：如附圖。
　　　⑶系爭專利2申請專利範圍分析：
　　　　請求項共計15項，其中請求項1為獨立項，其餘為附屬
        項，嗣經智慧局准予更正公告，故以更正後請求項為準
        。原告主張請求項1至5、8受侵害，以下僅列出請求項1
        至5、8更正後內容：
　　　　①請求項1：
　　　　　一種刀軸，包含：一傳動桿，圍繞一軸線並沿該軸線
          方向延伸，且該傳動桿的材質為鋼；一刀座，圍繞該
          傳動桿並沿該軸線方向沿伸，且卡固於該傳動桿，其
          中，該刀座的材質為鋁合金；複數刀片，繞該軸線並
          間隔設置於該刀座；及複數卡固於該傳動桿與該刀座
          間的定位件，該傳動桿的表面形成複數第一定位段，
          該刀座包括複數分別連通該等第一定位段的第二定位
          段，其中，該等定位件設置於相對應的該第一定位段
          與該第二定位段間，藉由該等定位件卡制於該傳動桿
          的該第一定位段與該刀座的該第二定位段，使該刀座
          不會繞該傳動桿旋轉移動。
　　　　②請求項2：
　　　　　如請求項1所述的刀軸，其中，該刀座包括複數繞該
          軸線且間隔設置的鎖固孔，每一刀片包括一連通該等
          鎖固孔的孔洞組。
　　　　③請求項3：
　　　　　如請求項2所述的刀軸，還包含複數繞該軸線且間隔
          設置於該刀座的鎖固件，每一鎖固件穿伸該等刀片的
          該孔洞組並可拆卸地螺鎖於相對應的該等鎖固孔，將
          該等刀片鎖固於該刀座。
　　　　④請求項4：
　　　　　如請求項3所述的刀軸，其中，每一刀片還包括一本
          體、至少一形成於該本體外側緣的刀刃，及至少一形
          成於每一刀刃外側緣的刀鋒，其中，相鄰兩刀片的刀
          鋒相對形成一沿該軸線方向的位移量，且該位移量小
          於任一刀鋒的長度。
　　　　⑤請求項5：
　　　　　如請求項4所述的刀軸，其中，每一刀片的該等刀刃
          數量為一，形成於該本體外側緣，每一刀片的該刀鋒
          數量為一，形成於每一刀刃外側緣，每一刀片的該孔
          洞組具有一形成於該本體的孔洞，每一鎖固件穿伸該
          孔洞並螺鎖於相對應的該鎖固孔，將該刀片鎖固於該
          刀座。
　　　　⑥請求項8：
　　　　　如請求項1所述的刀軸，其中，該等定位件為螺栓，
          該等第一定位段為設置於該傳動桿的鎖孔，該等第二
          定位段連通該刀座與相對應的該第一定位段，藉由將
          每一定位件分別穿伸於該等第二定位段，並鎖固於相
          對應的該第一定位段，使該刀座不會繞該傳動桿旋轉
          移動。
（二）系爭刀軸：
　　　⒈系爭刀軸照片：如附圖。
　　　⒉系爭刀軸之技術描述：
　　　　⑴對應系爭專利1請求項1之技術特徵：
　　　　　系爭刀軸的技術內容可描述為：一種螺旋刨刀軸，樞
          設於一平鉋機且受傳動而轉動，並適用於供複數四刃
          刀片設置，該螺旋刨刀軸包含：6個安裝部，彼此相
          間隔設置，並分別具有一能供個別刀片設置的螺鎖孔
          ；及具有6個靠抵部，分別對應於6個安裝部設置，靠
          抵部頂端形成傾斜面可供個別四刃刀片頂抵，靠抵部
          於傾斜面下方形成一轉折區並與安裝部鄰接。
　　　　⑵對應系爭專利2請求項1的技術特徵：
　　　　　系爭刀軸的技術內容可描述為：一種螺旋刨刀軸，包
          含：一傳動桿，圍繞一軸線並沿軸線方向延伸，且傳
          動桿的材質為鋼；一刀座，圍繞傳動桿並沿軸線方向
          沿伸，且卡固於傳動桿，其中，刀座的材質為鋁合金
          ；複數刀片，繞軸線並間隔設置於刀座；及複數卡固
          於傳動桿與刀座間的定位件，傳動桿的表面形成複數
          第一定位段，刀座包括複數分別連通第一定位段的第
          二定位段，其中，該等定位件設置於相對應的第一定
          位段與第二定位段間，藉由定位件卡制於傳動桿的第
          一定位段與刀座的第二定位段，使刀座不會繞傳動桿
          旋轉移動。
（三）系爭刀軸並未落入系爭專利1請求項1至4、7至10之文義範
      圍：
　　⒈系爭刀軸未落入系爭專利1請求項1至3之文義範圍：
　　　⑴解析系爭專利1請求項1之技術特徵分別為：
　　　　要件編號1A：「一種螺旋刨刀軸，樞設於一平鉋機且受
                    傳動而轉動，並適用於供複數雙刃刀片與
                    複數四刃刀片設置」
　　　　要件編號1B：「該螺旋刨刀軸包含：複數安裝部，彼此
                    相間隔設置，並分別具有一能供個別刀片
                    設置的螺鎖孔」
　　　　要件編號1C：「及複數靠抵部，分別對應該等安裝部設
                    置，且分別具有一實質垂直鄰接相對應的
                    安裝部且能供個別雙刃刀片頂抵的垂直面
                    ，及一自相鄰的垂直面朝遠離開安裝部之
                    方向傾斜延伸並能供個別四刃刀片頂抵的
                    傾斜面。」
　　　⑵系爭專利1請求項1與系爭刀軸各技術特徵之要件比對：
　　　　①要件編號1a：
　　　　　系爭刀軸為一適用於機器型號50160CC-WHD、50180CC
          -WHD、50110CC-WHD之螺旋鉋刀軸，依本院證據保全
          期日拍攝照片(保全卷第321至327頁)可知，該鉋刀軸
          係樞設於平鉋機可受傳動而轉動，且鉋刀軸上樞設有
          複數四刃刀片（如附圖之系爭刀軸照片），因該刀軸
          上並未見有設置雙刃刀片，此為兩造所不爭執（本院
          卷四第10頁），即難謂亦適用於雙刃刀片。因此，系
          爭刀軸並未為系爭專利1要件編號1A之「一種螺旋刨
          刀軸，樞設於一平鉋機且受傳動而轉動，並適用於供
          複數雙刃刀片與複數四刃刀片設置」所文義讀取。
　　　　②要件編號1b：
　　　　　系爭刀軸包含6個安裝部，彼此相間隔設置，並分別
          具有能供個別刀片設置的螺鎖孔，係完全對應於系爭
          專利1要件編號1B。因此，系爭刀軸已為系爭專利1要
          件編號1B「該螺旋刨刀軸包含：複數安裝部，彼此相
          間隔設置，並分別具有一能供個別刀片設置的螺鎖孔
          」所文義讀取。
　　　　③要件編號1c：
　　　　　系爭刀軸具有6個靠抵部，分別對應於6個安裝部設置
          ，靠抵部頂端形成傾斜面可供個別四刃刀片頂抵，靠
          抵部於傾斜面下方形成一「轉折區」並與安裝部鄰接
          ，該6個「轉折區」並非全然與安裝部形成垂直面（
          參本院卷三第311頁之照片），且該轉折區範圍（高
          度）太小，是否可供雙刃刀片頂抵即有疑慮，系爭刀
          軸亦未見其他可供雙刃刀片垂直面頂抵之設置，即難
          認系爭刀軸有完全對應於系爭專利1要件編號1C。因
          此，系爭產品未為系爭專利1要件編號1C「及複數靠
          抵部，分別對應該等安裝部設置，且分別具有一實質
          垂直鄰接相對應的安裝部且能供個別雙刃刀片頂抵的
          垂直面，及一自相鄰的垂直面朝遠離開安裝部之方向
          傾斜延伸並能供個別四刃刀片頂抵的傾斜面。」所文
          義讀取。
　　　⑶依上所述，系爭刀軸未為系爭專利1請求項1要件編號1A
        及1C所文義讀取，因此並未落入系爭專利1請求項1之文
        義範圍。又系爭專利1請求項2、3均為依附於請求項1之
        附屬項，係對請求項1之技術內容進一步界定，則系爭
        刀軸既未落入系爭專利1請求項1之文義範圍，當亦未落
        入系爭專利1請求項2、3之文義範圍。
　　⒉系爭刀軸並未落入系爭專利1請求項4、7至10之文義範圍：
　　　⑴解析系爭專利1請求項4之技術特徵分別為：
　　　　要件編號4A：「一種刀軸裝置，樞設於一平鉋機且受傳
                    動而轉動，並包含：複數刀片；及一螺旋
                    刨刀軸，樞設於該平刨機且受傳動而轉動
                    」
　　　　要件編號4B：「並包括複數相間隔設置的安裝部，該等
                    安裝部分別具有一能供個別刀片設置的螺
                    鎖孔」
　　　　要件編號4C：「及複數分別對應該等安裝部設置的靠抵
                    部，該等靠抵部分別具有一實質垂直鄰接
                    相對應的安裝部且能供個別刀片頂抵的垂
                    直面，及一自相鄰的垂直面朝遠離該安裝
                    部之方向傾斜延伸且能供個別刀片頂抵的
                    傾斜面。」
　　　⑵系爭專利1請求項4與系爭刀軸各技術特徵之要件比對：
　　　　①要件編號4a：
　　　　　如前所述，系爭刀軸樞設於平鉋機可受傳動而轉動，
          且鉋刀軸上樞設有複數四刃刀片，係完全對應於系爭
          專利1要件編號4A。因此，系爭刀軸為系爭專利1要件
          編號4A「一種刀軸裝置，樞設於一平鉋機且受傳動而
          轉動，並包含：複數刀片；及一螺旋刨刀軸，樞設於
          該平刨機且受傳動而轉動」所文義讀取。
　　　　②要件編號4b：
　　　　　系爭刀軸具有6個間隔設置的安裝部，各安裝部分別
          具有能供個別刀片設置的螺鎖孔，係完全對應於系爭
          專利1要件編號4B。因此，系爭刀軸為系爭專利1要件
          編號4B「並包括複數相間隔設置的安裝部，該等安裝
          部分別具有一能供個別刀片設置的螺鎖孔」所文義讀
          取。
　　　　③要件編號4c：
　　　　　系爭刀軸具有6個分別對應安裝部設置的靠抵部，靠
          抵部頂端形成傾斜面可供個別刀片頂抵，靠抵部於傾
          斜面下方形成一「轉折區」並與安裝部鄰接，該6個
          轉折區並非全然與安裝部形成垂直面（本院卷三第31
          1頁），且轉折區範圍（高度）太小，是否可供雙刃
          刀片頂抵即有疑慮，系爭刀軸亦未見其他可供雙刃刀
          片垂直面頂抵之設置，即難認系爭刀軸有完全對應於
          系爭專利1要件編號4C。因此，系爭刀軸並未為系爭
          專利1要件編號4C「及複數分別對應該等安裝部設置
          的靠抵部，該等靠抵部分別具有一實質垂直鄰接相對
          應的安裝部且能供個別刀片頂抵的垂直面，及一自相
          鄰的垂直面朝遠離該安裝部之方向傾斜延伸且能供個
          別刀片頂抵的傾斜面。」所文義讀取。
　　　⑶基上所述，系爭刀軸未為系爭專利1請求項4要件編號4C
        所文義讀取，因此並未落入系爭專利1請求項4之文義範
        圍。又系爭專利1請求項7至10均為直接或間接依附於請
        求項4之附屬項，係對請求項4之技術內容進一步界定，
        因系爭刀軸既未落入系爭專利1請求項4之文義範圍，當
        亦未落入系爭專利1請求項7至10之文義範圍。
　　⒊原告主張不可採之論駁：
　　　⑴原告以附件一報告之技術特徵項目1B-2、1B-3稱系爭刀
        軸的6個靠抵部亦具有「垂直面」，其垂直鄰接安裝部
        ，並可供個別刀片抵頂（見本院卷一第183頁、本院卷
        三第48至50頁之照片），主張與系爭專利1請求項1、4
        之比對結果為文義相同等等。惟查，系爭刀軸之6個靠
        抵部具有明顯的傾斜面，該傾斜面下方雖稍有呈現「轉
        折區」（即原告所稱「垂直面」），惟對比系爭專利1
        之第4圖（本院卷一第257頁），可知系爭刀軸之轉折區
        （被告稱為「細微斷層」、「凹槽」）範圍及比例極小
        ，並無法直接供個別之雙刃刀片安裝頂抵，此經本院當
        庭勘驗兩造所分別提供之雙刃刀片安裝於系爭刀軸後，
        發現無論係原告或被告提供之雙刃刀片於安裝在系爭刀
        軸後，系爭刀軸與該傾斜面（含轉折區）均會留下相當
        之間隙（本院卷五第15至29頁），即無法產生雙刃刀片
        頂抵於垂直面之作用；甚至於安裝被告提供自市面上購
        得之雙刃刀片後，會發生該雙刃刀片之底部與安裝部平
        面無法密合或固定螺絲無法完全對齊鎖緊之情況（本院
        卷五第22至29頁），顯無法達到系爭專利1所稱靠抵穩
        定之刨削加工及可彈性適用於不同類型刀片之目的，足
        認系爭刀軸之靠抵部傾斜面下方所呈現「轉折區」，並
        非屬於可供雙刃刀片頂抵的「垂直面」。故原告僅以自
        行提出系爭刀軸之結構展示及抵頂照片（本院卷三第48
        至53頁），認系爭刀軸具有如系爭專利1請求項1、4之
        垂直鄰接相對應的安裝部且能供個別刀片頂抵之垂直面
        ，與本院勘驗結果不符，並不可採。
　　　⑵原告雖主張依系爭專利1圖3、5所示的雙刃刀片與四刃刀
        片結構，可知兩者具有相同的主體結構，即利用其中心
        的孔洞供螺接於系爭刀軸，該等刀片的差異僅在於周邊
        開設刀刃的數量不同，因此在系爭刀軸安裝主體結構類
        似於四刃刀片的雙刃刀片並無任何困難等等（本院卷二
        第44頁）。惟查，系爭專利1請求項1除「適用於供複數
        雙刃刀片與複數四刃刀片設置」外，尚包含「能供個別
        雙刃刀片頂抵的垂直面」之技術特徵，縱使系爭刀軸亦
        可供雙刃刀片安裝，然安裝部既未有可供雙刃刀片抵頂
        之垂直面，即無從與系爭專利1請求項1、4之文義要件
        相合。況且，原告就被告所提如附表所示先前技術即乙
        證2圖8安裝部之「凹槽」、乙證4圖4之安裝部靠近刀片
        鈍角處之「凹槽」等具有垂直面的對應結構，均係以「
        逃角」視之（本院卷二第50至51頁），並不認為是系爭
        專利1之「垂直面」。同理，系爭刀軸既未具體呈現雙
        刃刀片可抵頂安裝之情況，則該「轉折區」位置亦應視
        為「逃角」結構，並非原告所稱之「垂直面」，始屬合
        理。再者，依原告所提逃角結構相關鑑定意見之專家意
        見書（甲證25，本院卷三第119至197頁），認為逃角之
        特徵包含「位於不作靠抵的部分」及「沒有精確的角度
        」（本院卷四第27頁）。觀諸系爭刀軸，其靠抵部下方
        的轉折區屬於不作為個別刀片靠抵的部分，且依原告所
        提系爭刀軸之結構展示及抵頂照片，大致可看出系爭刀
        軸靠抵部與安裝部間確實「沒有精確的角度」，因此，
        系爭刀軸既僅供安裝使用四刃刀片，則系爭刀軸靠抵部
        傾斜面下方之「轉折區」或「凹槽」，應符合原告所稱
        逃角的特徵，即非屬可供頂抵之「垂直面」，原告實無
        理由於專利侵權及專利有效性中為不同之主張。
　　　⑶至原告另主張比較其原告(原證10之訂單影本)、訴外人
        律師(甲證23)分別於不同時間點、不同通路取得的刀軸
        ，與本院保全之系爭刀軸均在其靠抵部上具有雷同的垂
        直面結構，足證「靠抵部具有垂直面」結構特徵是被告
        凱鎮公司產品固有的結構，得滿足使用者替換使用雙刃
        刀片的需求等等（本院卷三第17至18頁）。然查，依原
        告所提原證10之訂單影本並無系爭刀軸之照片，而甲證
        23之照片雖有一個面(經放大)略似垂直面（本院卷三第
        67頁），惟與原證12之照片（本院卷一第132至142頁）
        相同，均難清楚辨識該刀軸6個靠抵部均具有垂直面，
        自難作為系爭刀軸亦具有如系爭專利1請求項1、4可供
        雙刃刀片靠抵「垂直面」之證據，故原告之主張並無可
        採。
（四）系爭刀軸有落入系爭專利2請求項1至4、8之文義範圍，惟
      未落入請求項5之均等範圍：
　　⒈系爭刀軸落入系爭專利2請求項1之文義範圍：
　　　⑴解析系爭專利2請求項1之技術特徵分別為：
　　　　要件編號1A：「一種刀軸」
　　　　要件編號1B：「包含：一傳動桿，圍繞一軸線並沿該軸
                    線方向延伸，且該傳動桿的材質為鋼」
　　　　要件編號1C：「一刀座，圍繞該傳動桿並沿該軸線方向
                    沿伸，且卡固於該傳動桿，其中，該刀座
                    的材質為鋁合金」
　　　　要件編號1D：「複數刀片，繞該軸線並間隔設置於該刀
                    座」
　　　　要件編號1E：「及複數卡固於該傳動桿與該刀座間的定
                    位件」
　　　　要件編號1F：「該傳動桿的表面形成複數第一定位段，
                    該刀座包括複數分別連通該等第一定位段
                    的第二定位段，其中，該等定位件設置於
                    相對應的該第一定位段與該第二定位段間
                    ，藉由該等定位件卡制於該傳動桿的該第
                    一定位段與該刀座的該第二定位段，使該
                    刀座不會繞該傳動桿旋轉移動」
　　　⑵系爭專利2請求項1與系爭刀軸各技術特徵之要件比對：
　　　　①要件編號1a：
　　　　　系爭刀軸為一螺旋鉋刀軸，完全對應於系爭專利2要
          件編號1A，而為要件編號1A「一種刀軸」所文義讀取
          。
　　　　②要件編號1b：
　　　　　系爭刀軸包含有一傳動桿，圍繞一軸線並沿軸線方向
          延伸，且兩造對於傳動桿的材質為鋼並不爭執，故系
          爭刀軸為系爭專利2要件編號1B「包含：一傳動桿，
          圍繞一軸線並沿該軸線方向延伸，且該傳動桿的材質
          為鋼」所文義讀取。
　　　　③要件編號1c：
　　　　　系爭刀軸，具有一刀座，圍繞傳動桿並沿軸線方向沿
          伸，且卡固於傳動桿，刀座的材質為鋁合金，此為兩
          造不爭執，係完全對應於系爭專利2要件編號1C。因
          此，系爭刀軸為系爭專利2要件編號1C「一刀座，圍
          繞該傳動桿並沿該軸線方向沿伸，且卡固於該傳動桿
          ，其中，該刀座的材質為鋁合金」所文義讀取。
　　　　④要件編號1d：
　　　　　系爭刀軸，具有複數刀片繞軸線並間隔設置於刀座，
          係完全對應於系爭專利2要件編號1D，因此符合文義
          讀取。
　　　　⑤要件編號1e：
　　　　　系爭刀軸，具有複數卡固於傳動桿與刀座間的定位件
          ，係完全對應於系爭專利2要件編號1E，因此符合文
          義讀取。
　　　　⑥要件編號1f：
　　　　　系爭刀軸，傳動桿的表面形成複數第一定位段，且刀
          座包括複數分別連通於第一定位段的第二定位段，且
          定位件係設置於相對應的第一定位段與第二定位段間
          ，藉由定位件卡制於傳動桿的第一定位段與刀座的第
          二定位段，使刀座不會繞傳動桿旋轉移動，係完全對
          應於系爭專利2要件編號1F，因此符合文義讀取。
　　　⑶基上，系爭刀軸為系爭專利2請求項1所有要件文義讀取
        ，落入系爭專利2請求項1之文義範圍。
　　⒉系爭刀軸落入系爭專利2請求項2之文義範圍：
　　　⑴系爭專利2請求項2依附於請求項1，其附加技術特徵為：
        「其中，該刀座包括複數繞該軸線且間隔設置的鎖固孔
        ，每一刀片包括一連通該等鎖固孔的孔洞組」。
　　　⑵系爭刀軸，其刀座包括複數繞軸線且間隔設置的鎖固孔
        ，每一刀片包括一連通該鎖固孔的孔洞組，係完全對應
        於系爭專利2之附屬技術特徵，故系爭刀軸為系爭專利2
        請求項2所文義讀取。
　　⒊系爭刀軸落入系爭專利2請求項3之文義範圍：
　　　⑴系爭專利2請求項3依附於請求項2，其技術特徵進一步包
        括：「還包含複數繞該軸線且間隔設置於該刀座的鎖固
        件，每一鎖固件穿伸該等刀片的該孔洞組並可拆卸地螺
        鎖於相對應的該等鎖固孔，將該等刀片鎖固於該刀座」
        。
　　　⑵系爭刀軸，具有複數繞軸線且間隔設置於刀座的鎖固件
        ，每一鎖固件穿伸刀片的孔洞組並可拆卸地螺鎖於相對
        應的鎖固孔，將刀片鎖固於刀座，係完全對應於系爭專
        利2請求項3之進一步技術特徵。因此，系爭刀軸為系爭
        專利2請求項3所文義讀取。
　　⒋系爭刀軸落入系爭專利2請求項4之文義範圍：
　　　⑴系爭專利2請求項4為依附於請求項3之附屬項，其附屬之
        技術特徵為：「其中，每一刀片還包括一本體、至少一
        形成於該本體外側緣的刀刃，及至少一形成於每一刀刃
        外側緣的刀鋒，其中，相鄰兩刀片的刀鋒相對形成一沿
        該軸線方向的位移量，且該位移量小於任一刀鋒的長度
        」。
　　　⑵系爭刀軸，每一刀片包括一本體、4個形成於本體外側緣
        的刀刃，及4個形成於每一刀刃外側緣的刀鋒，其中，
        相鄰兩刀片的刀鋒相對形成一沿該軸線方向的位移量，
        且該位移量小於任一刀鋒的長度，係完全對應於系爭專
        利2請求項4之附屬技術特徵。因此，系爭刀軸為系爭專
        利2請求項4所文義讀取。
　　⒌系爭刀軸落入系爭專利2請求項8之文義範圍：
　　　⑴系爭專利2請求項8為依附於請求項1之附屬項，其附屬之
        技術特徵為：「其中，該等定位件為螺栓，該等第一定
        位段為設置於該傳動桿的鎖孔，該等第二定位段連通該
        刀座與相對應的該第一定位段，藉由將每一定位件分別
        穿伸於該等第二定位段，並鎖固於相對應的該第一定位
        段，使該刀座不會繞該傳動桿旋轉移動」。
　　　⑵系爭刀軸，第一定位段為設置於傳動桿的鎖孔，第二定
        位段連通刀座與相對應的第一定位段，藉由將每一定位
        件分別穿伸於第二定位段，並鎖固於相對應的第一定位
        段，使刀座不會繞傳動桿旋轉移動，該定位件為螺栓，
        係完全對應於系爭專利2請求項8之附屬技術特徵。因此
        ，系爭刀軸為系爭專利2請求項8所文義讀取。
　　⒍被告雖辯稱：依原告所提原證12之照片1僅能揭示系爭刀軸
      的外周緣具有螺絲，但無法證明所取得系爭刀軸之螺絲是
      卡固於傳動桿與刀座之間，無法直接證明螺絲具有卡固於
      傳動桿與刀軸之作用；又依原證12照片3、7、9、10僅提
      供所取得系爭刀軸的刀座厚度以及定位件之長度說明，並
      未提供傳動桿與刀座的分解構造，根本無法判定傳動桿具
      有第一定位段，以及刀座的第二定位段與第一定位段為連
      通，當然也無法直接證明該刀軸具有系爭專利二螺絲設置
      於第一定位段與第二定位段間之技術手段等等（本院卷一
      第327頁）。惟查，依本院110年9月28日勘驗筆錄所附圖1
      0（本院卷二第346頁），可明顯判斷螺絲（定位件）是卡
      固於傳動桿與刀座之間，並無疑義。又依前揭勘驗筆錄之
      圖13，可明顯看出定位件穿設於刀座的第二定位段（本院
      卷二第348頁）；另由圖11可看出定位件完全鎖設的狀態
      （本院卷二第347頁）；再由圖17之定位件長度大於刀座
      厚度的事實（本院卷二第350頁），具有通常知識者均可
      以理解，該定位件於穿設刀座第二定位段後必然繼續伸入
      位於傳動軸上且與第二定位段連通的第一定位段，因此，
      毋須將傳動軸與刀座分解即能明確知悉，故被告所辯尚非
      可取。
　　⒎被告雖又辯稱：系爭刀軸之刀軸與刀座之間係以緊配合為
      固定手段，因而系爭刀軸的刀座與傳動桿卡固關係並非藉
      由鎖固螺絲達成，故系爭刀軸上的鎖固螺絲與刀軸及傳動
      桿之間是否產生旋轉無關聯性，並當庭提出卸除所有鎖固
      螺絲後的刀軸一支，以為證明（本院卷五第75頁）。然查
      ，倘若系爭刀軸的刀軸與刀座之間係屬緊配合關係，不會
      相對旋轉，何以系爭刀軸需再有鎖固螺絲之贅餘設計，顯
      不合理。又系爭刀軸的刀軸與刀座縱為緊配合設計，然系
      爭刀軸之鎖固螺絲等構件亦確實對應於系爭專利2的技術
      特徵，而為系爭專利2所文義讀取，亦已落入系爭專利2的
      文義範圍，是被告所辯亦不可採。
　　⒏系爭刀軸並未落入系爭專利2請求項5之均等範圍：
　　　⑴系爭專利2請求項5為依附於請求項4之附屬項，其附屬技
        術特徵為：「其中，每一刀片的該等刀刃數量為一，形
        成於該本體外側緣，每一刀片的該刀鋒數量為一，形成
        於每一刀刃外側緣，每一刀片的該孔洞組具有一形成於
        該本體的孔洞，每一鎖固件穿伸該孔洞並螺鎖於相對應
        的該鎖固孔，將該刀片鎖固於該刀座」。
　　　⑵系爭刀軸，每一刀片的刀刃數量為4，形成於本體外側緣
        ，每一刀片的刀鋒數量為4，形成於每一刀刃外側緣，
        每一刀片的孔洞組具有一形成於本體的孔洞，每一鎖固
        件穿伸該孔洞並螺鎖於相對應的鎖固孔，將刀片鎖固於
        刀座，此與系爭專利2請求項5之刀刃與刀鋒數量並不相
        同，故未為文義讀取。
　　　⑶系爭專利2請求項5既已特別將刀刃與刀鋒數量限定為一
        ，係針對請求項4之刀刃與刀鋒數量的進一步限縮，其
        權利範圍既已刻意作限制，即無再藉由均等論擴大其權
        利範圍之空間，故系爭刀軸並未落入系爭專利2請求項5
        之均等範圍。原告主張系爭刀軸之對應技術內容與系爭
        專利2請求項5的技術特徵為無實質差異，二者為均等云
        云（附件二之5A-2），並非可採。
（五）被告否認系爭專利有效性所提證據如附表所載，其公告日
      早於系爭專利1申請日(103年1月22日)及系爭專利2申請日
      (105年6月1日)，均可為系爭專利之先前技術。
（六）系爭專利2有效性之判斷：
　  ⒈依前所述，因系爭刀軸並未落入系爭專利1請求項1至4、7
      至10之文義範圍，不構成侵害專利權，故被告針對系爭專
      利1所提出不具新穎性或不具進步性之抗辯，即無再判斷
      之必要，先予敘明。
　　⒉乙證2、6、7、8及先前技術之組合，可以證明系爭專利2請
      求項1至4不具進步性：
　　　⑴乙證2揭示一種螺旋鉋刀裝置，依說明書第6頁第15至18
        行記載：「本新型螺旋鉋刀裝置適用於安裝於一鉋木機
        (圖未示)，該較佳實施例包含一傳動軸20、一鍵塊30、
        多數刀盤40、多數刀片50、多數螺栓60及二定位件70」
        （本院卷一第463頁），再配合圖式第3、4圖所示，乙
        證2的傳動軸、鍵塊、刀盤、刀片等構件，即相當於系
        爭專利2的傳動桿、定位件、刀座、刀片等構件；且乙
        證2傳動軸沿軸線方向延伸、複數刀盤圍繞傳動軸並沿
        軸線方向延伸且卡故於傳動軸、複數刀片繞軸線且間隔
        設置於刀盤、鍵塊卡固於傳動軸與複數刀盤間等技術，
        亦相當於系爭專利2傳動桿圍繞一軸線並沿該軸線方向
        延伸、刀座圍繞該傳動桿並沿該軸線方向沿伸且卡固於
        該傳動桿、複數刀片繞該軸線並間隔設置於該刀座、複
        數卡固於該傳動桿與該刀座間的定位件等技術特徵。是
        以，乙證2已揭露系爭專利2請求項1「一種刀軸，包含
        ：一傳動桿，圍繞一軸線並沿該軸線方向延伸；一刀座
        ，圍繞該傳動桿並沿該軸線方向沿伸，且卡固於該傳動
        桿；複數刀片，繞該軸線並間隔設置於該刀座；及固於
        該傳動桿與該刀座間的定位件」之技術特徵。
　　　⑵又依乙證2說明書第6頁第19行至第7頁第2行記載：「該
        傳動軸20包括圍繞一軸線I的一套置段21，一沿該軸線I
        設置於該套置段21的第一鍵槽22，及分別自該套置段21
        的二反向端沿該軸線I縮徑延伸的二螺紋段23。該鍵塊3
        0安裝固定在該第一鍵槽22內並局部凸出該套置段21。
        每一刀盤40分別包括以不等徑度圍繞該軸線I的一內環
        面41與一外環面42，自該內環面41朝向該外環面42設置
        並呈等角度分佈的多數第二鍵槽43」（本院卷一第463
        至464頁），該第一鍵槽、第二鍵槽、鍵塊等構造，即
        相當於系爭專利2的第一定位段、第二定位段、定位件
        等構造；及依說明書第8頁第17至21行記載：「首先將
        該鍵塊30置入該傳動軸20的第一鍵槽22內，然後依次將
        該等刀盤40套置在該傳動軸20外，同時藉由該等第二鍵
        槽43套置於該鍵塊30及使相鄰二刀盤40的鎖塊46沿該軸
        線I錯開，如此就可以使該等刀片50沿該軸線I呈螺旋狀
        排列」（本院卷一第465頁）。乙證2將鍵塊設置於第一
        鍵槽與第二鍵槽間的技術，亦相當於系爭專利2的定位
        件設置於相對應的該第一定位段與該第二定位段間，藉
        由該等定位件卡制於該傳動桿的該第一定位段與該刀座
        的該第二定位段，使該刀座不會繞該傳動桿旋轉移動的
        技術。是以，乙證2已揭露系爭專利2請求項1「該傳動
        桿的表面形成第一定位段，該刀座包括複數分別連通該
        等第一定位段的第二定位段，其中，該等定位件設置於
        相對應的該第一定位段與該第二定位段間，藉由該等定
        位件卡制於該傳動桿的該第一定位段與該刀座的該第二
        定位段，使該刀座不會繞該傳動桿旋轉移動」之技術特
        徵。
　　　⑶準此，乙證2與系爭專利2請求項1的差異僅在於：第一鍵
        槽與鍵塊非為複數，且乙證2並未具體揭露系爭專利2請
        求項1「傳動桿的材質為鋼」、「刀座的材質為鋁合金
        」等特徵，惟此僅係單純數量與材質之簡單變化，而材
        質的改變會造成重量、成本的改變原即為具有通常知識
        所知者。況依乙證2說明書第7頁第13至14行記載：「該
        刀盤在本新型中是以粉末冶金為材料」（本院卷一第46
        4頁），已教示材質是可以依創作者需求改變的。再者
        ，乙證8揭示一種刀頭，特别是鉋削刀頭，依其說明書
        第2欄第24至29行記載「一種用於加工木材或塑膠的刨
        削刀頭有一個刀架1，它由一個圓柱體製成，並有一個
        中心通孔3用於接收軸。通孔3的中心定義了刀架1的旋
        轉軸。為了減輕重量，刀架1最好由鋁製成」（本院卷
        二第391頁），該刀架即相當於系爭專利2的刀座。因乙
        證8與乙證2同為鉋刀軸的相關技術領域，具有解決問題
        之共通性，有組合動機且明顯具有刀片架可以鋁為材質
        之技術教示；另依系爭專利2所自承的先前技術亦明確
        記載傳動桿與刀座均以鐵為材質的技術（本院卷一第26
        4頁），此等內容在在顯示材質係可依需求而自定者。
        而乙證2既揭露系爭專利2請求項1除了數量與材質以外
        的所有技術特徵，乙證2或乙證8均具有材質是可以簡單
        改變的技術教示，因此，該創作所屬技術領域中具有通
        常知識者，自可依乙證2所揭露技術，並據乙證2、8技
        術教示而輕易完成系爭專利2請求項1之創作，且系爭專
        利請求項1較先前技術並未具有特別的有利功效，故乙
        證2、8及先前技術之組合足以證明系爭專利2請求項1不
        具進步性，則乙證2、6、7、8及先前技術之組合，當亦
        可以證明系爭專利2請求項1不具進步性。
　　　⑷系爭專利2請求項2為依附於請求項1之附屬項，附屬技術
        特徵為「其中，該刀座包括複數繞該軸線且間隔設置的
        鎖固孔，每一刀片包括一連通該等鎖固孔的孔洞組」。
        查乙證2圖式第4圖揭露刀盤40上設有螺孔47，可供刀片
        50上穿孔54對應鎖固，且由圖式第3圖可知刀盤螺孔繞
        軸線間隔設置等技術，故乙證2已完全揭露系爭專利2請
        求項2之附屬技術特徵。而乙證2、6、7、8及先前技術
        之組合可以證明系爭專利2請求項1不具進步性，已如前
        述，乙證2亦已揭露依附於請求項1之請求項2的附屬技
        術特徵，則乙證2、6、7、8及先前技術之組合，亦可以
        證明系爭專利2請求項2不具進步性。
　　　⑸系爭專利2請求項3為依附於請求項2之附屬項，附屬技術
        特徵為「還包含複數繞該軸線且間隔設置於該刀座的鎖
        固件，每一鎖固件穿伸該等刀片的該孔洞組並可拆卸地
        螺鎖於相對應的該等鎖固孔，將該等刀片鎖固於該刀座
        」。查乙證2圖式第3、4圖揭露利用螺栓60穿設於刀片5
        0上穿孔54與刀盤40上螺孔47而將刀片鎖固於刀盤的技
        術，即等同於系爭專利2請求項3之附屬技術特徵。因乙
        證2、6、7、8及先前技術之組合可以證明系爭專利2請
        求項2不具進步性，已如前述，而乙證2亦已揭露依附於
        請求項2之請求項3之附屬技術特徵，則乙證2、6、7、8
        及先前技術之組合，當亦可以證明系爭專利2請求項3不
        具進步性。
　　　⑹系爭專利2請求項4為依附於請求項3之附屬項，附屬技術
        特徵為「其中，每一刀片還包括一本體、至少一形成於
        該本體外側緣的刀刃，及至少一形成於每一刀刃外側緣
        的刀鋒，其中，相鄰兩刀片的刀鋒相對形成一沿該軸線
        方向的位移量，且該位移量小於任一刀鋒的長度」。查
        乙證2圖式第4圖揭露刀片50包括本體、刀刃、刀鋒(均
        未標號)；圖式第3圖揭露相鄰兩刀片沿軸線方向具有一
        小段重疊的部分，以致相鄰刀鋒所形成的位移量小於任
        一刀鋒長度的技術，即等同於系爭專利2請求項4的附屬
        技術特徵。因乙證2、6、7、8及先前技術之組合可以證
        明系爭專利2請求項3不具進步性，已如前述，而乙證2
        亦已揭露依附於請求項3之請求項4的附屬技術特徵，則
        乙證2、6、7、8及先前技術之組合，當亦可以證明系爭
        專利2請求項4不具進步性。
　　　⑺原告雖主張：系爭專利2請求項1之定位件技術特徵何以
        可自先前技術加以組合、置換、轉用、教示而能輕易完
        成，被告並未詳細說明系爭專利2請求項1之技術特徵為
        所屬技術領域具有通常知識者所能輕易完成等等（本院
        卷二第63頁）。惟查，系爭專利2請求項1關於定位件的
        技術特徵記載為「卡固於該傳動桿與該刀座間的定位件
        」、「該等定位件設置於相對應的該第一定位段與該第
        二定位段間」，藉此產生「藉由該等定位件卡制於該傳
        動桿的該第一定位段與該刀座的該第二定位段，使該刀
        座不會繞該傳動桿旋轉移動」之效果。而乙證2所揭露
        利用鍵塊結合於傳動軸第一鍵槽與刀盤第二鍵槽的技術
        ，明顯等同於系爭專利2定位件設置於傳動軸第一定位
        段與刀座第二定位段間之技術，且乙證2藉此技術同樣
        具有使該刀座不會繞該傳動桿旋轉移動之效果。因此，
        關於系爭專利2請求項1定位件的技術於乙證2單獨即有
        明確揭露，毋庸與其他證據產生組合、置換、轉用或教
        示等關聯。
　　　⑻原告又主張：系爭專利2請求項1的技術方案中是一個傳
        動桿搭配繞該傳動桿設置的「一個刀座」結構，而乙證
        2是一個傳動桿搭配「多個刀盤」的結構，此兩種不同
        的結構體現出完全不同技術方案，反應完全不同的發明
        構思。又乙證2的技術方案是在開發設計第一鍵槽、第
        二鍵槽和鍵塊等結構時，一併將螺旋鉋刀的整體結構，
        由單一刀軸的架構推向多個刀盤的架構，從而配合乙證
        2所開發設計的第一鍵槽、第二鍵槽和鍵塊等結構，對
        該等新結構所導致的螺旋鉋刀使用穩定性和刀盤受力為
        重新分配。因此，在參考乙證2所揭櫫的整體技術發展
        ，當不會將「多個刀盤」改造為乙證2先前技術揭示的
        「一個刀座」視為一種簡單改變。而乙證2最多僅是公
        開「一個」第一定位段、「一個」第二定位段、和「一
        個」定位件，而不可能公開請求項1的「複數」第一定
        位段、「複數」第二定位段、和「複數」定位件，且參
        酌技術特徵「該等定位件設置於相對應的該第一定位段
        與該第二定位段間」，可以確定其中的每一個第一定位
        段、第二定位段和定位件是逐一對應的關係等等（本院
        卷三第36至37頁）。惟查：
　　　　①系爭專利2請求項1關於刀座之技術特徵，僅係記載：
          「一刀座，圍繞該傳動桿並沿該軸線方向沿伸，且卡
          固於該傳動桿」，並未進一步限定刀座的組成，而乙
          證2雖為複數刀盤之結構，然該複數刀盤的組合可合
          理的視為組構成一刀座，是原告稱此為兩種不同的結
          構體現出完全不同的技術方案，即非有理。
　　　　②又乙證2既有揭示由先前的單一刀座變化為由複數刀盤
          組成刀座的技術，該所屬技術領域中具有通常知識者
          自有能力或動機反向再由複數刀盤變化為單一刀座。
　　　　③乙證2雖僅公開「一個」第一定位段(即第一鍵槽)、「
          一個」第二定位段(即第二鍵槽)、和「一個」定位件
          (即鍵塊)，但如前所述，「一個」與「複數」僅是數
          量的簡單改變，且乙證2欲形成複數第一鍵槽、第二
          鍵槽並與複數鍵塊對應結合，對該所屬技術領域中具
          有通常知識者並無困難。故原告前揭主張均非可採。
　　⒊乙證6、7、8、9及先前技術之組合可以證明系爭專利2請求
      項1、8不具進步性：
　　　⑴乙證9揭示一種用於電機驅動的手鉋刀座，依說明書第3
        欄第6至9行記載：「一個輥子體1，它由兩個異形體2和
        一個用於支撐和連接異形體2的方軸3組成」（本院卷二
        第394頁）。該輥子體、異形體、方軸等構件即相當於
        系爭專利2的刀軸、刀座、傳動桿等構件，再配合圖式
        第1、2圖可知，異形體與方軸皆圍繞一軸線並沿該軸線
        方向延伸，此亦相當於系爭專利2傳動桿圍繞一軸線並
        沿該軸線方向延伸、及刀座圍繞該傳動桿並沿該軸線方
        向沿伸的技術。故乙證9已揭露系爭專利2請求項1「一
        種刀軸，包含：一傳動桿，圍繞一軸線並沿該軸線方向
        延伸；一刀座，圍繞該傳動桿並沿該軸線方向沿伸，且
        卡固於該傳動桿」技術特徵。
　　　⑵又乙證9說明書第3欄第37至41行記載：「兩個異形體2分
        別設有兩個夾持面10、12，它們相互配合，使異形體的
        相對夾持面在其間夾住一把刨刀」。該刨刀即相當於系
        爭專利2的刀片，是乙證9亦揭露系爭專利2請求項1「複
        數刀片，繞該軸線並間隔設置於該刀座」之技術特徵。
        但乙證9並未具體揭露異形體與方軸構件的材質，因此
        未揭露系爭專利2請求項1「該傳動桿的材質為鋼」及「
        該刀座的材質為鋁合金」之技術特徵。又說明書第3欄
        第9至22行記載：「每個異形體2都有一個孔4，該孔與
        方軸3上的孔5對齊，以確定一個徑向延伸至方軸3或輥
        子體1旋轉軸的通孔。從圖2可以看出，方軸3上有三個
        孔5，這些孔與異形體2中各自的孔對齊，這樣就得到了
        三個通孔。在各異形體2中的孔4伸長時，在每個異形體
        中都有反孔8，以便各軸螺釘6可以通過各自的通孔插入
        ，其中每個軸螺釘6的頭部7停留在相關反孔8中」。該
        異形體上的孔4、方軸上的孔5與軸螺釘6，即相當於系
        爭專利2之第二定位段、第一定位段與定位件，且乙證9
        方軸上的孔與異形體中的孔對齊並可令軸螺釘通過插入
        固定的技術，亦相當於系爭專利2第一定位段與第二定
        位段連通，且定位件設置於相對應的該第一定位段與該
        第二定位段間的技術特徵。因此，乙證9亦已揭露系爭
        專利2請求項1「複數卡固於該傳動桿與該刀座間的定位
        件」及「該傳動桿的表面形成複數第一定位段，該刀座
        包括複數分別連通該等第一定位段的第二定位段，其中
        ，該等定位件設置於相對應的該第一定位段與該第二定
        位段間，藉由該等定位件卡制於該傳動桿的該第一定位
        段與該刀座的該第二定位段，使該刀座不會繞該傳動桿
        旋轉移動」技術特徵。
　　　⑶基上，乙證9與系爭專利2請求項1的差異僅在於：乙證9
        並未揭露系爭專利2請求項1「傳動桿的材質為鋼」、「
        刀座的材質為鋁合金」技術特徵。惟此僅係單純材質的
        簡單變化，而材質的改變會造成重量、成本的改變原即
        為具有通常知識所知者。另乙證8揭示一種刀頭，特别
        是鉋削刀頭，其說明書第2欄第24至29行記載：「一種
        用於加工木材或塑膠的刨削刀頭有一個刀架1，它由一
        個圓柱體製成，並有一個中心通孔3用於接收軸。通孔3
        的中心定義了刀架1的旋轉軸。為了減輕重量，刀架1最
        好由鋁製成」。該刀架即相當於系爭專利2的刀座，因
        乙證9與乙證8同為鉋刀軸的相關技術領域，有組合動機
        ，且明顯具有刀架可以鋁為材質的技術教示，且系爭專
        利2所自承的先前技術亦明確記載傳動桿與刀座以鐵為
        材質的技術。是以，乙證9既已揭露系爭專利2請求項1
        除材質以外的所有技術特徵，而乙證8與先前技術又具
        有材質是可以簡單改變的技術教示，因此，該創作所屬
        技術領域中具有通常知識者，自可依乙證9所揭露技術
        ，並據乙證8與先前技術之技術教示而輕易完成系爭專
        利2請求項1之創作，且系爭專利2請求項1較先前技術並
        未具有特別的有利功效，故乙證8、9及先前技術之組合
        已可以證明系爭專利2請求項1不具進步性，則乙證6、7
        、8、9及先前技術之組合，當亦可以證明系爭專利2請
        求項1不具進步性。
　　　⑷系爭專利2請求項8為依附於請求項1的附屬項，附屬技術
        特徵為：「其中，該等定位件為螺栓，該等第一定位段
        為設置於該傳動桿的鎖孔，該等第二定位段連通該刀座
        與相對應的該第一定位段，藉由將每一定位件分別穿伸
        於該等第二定位段，並鎖固於相對應的該第一定位段，
        使該刀座不會繞該傳動桿旋轉移動」。查乙證9揭露利
        用軸螺釘穿設異形體與方軸的孔予以固定的技術，此即
        相當於系爭專利2利用定位件(螺栓)穿設傳動件第一定
        位段(鎖孔)與刀座上相應第一定位段的第二定位段予以
        鎖固使刀座不會繞傳動桿旋轉移動的技術特徵，是乙證
        9已揭露系爭專利2請求項8之附屬技術特徵。因乙證6、
        7、8、9及先前技術之組合可以證明系爭專利2請求項1
        不具進步性，已如前述，且乙證9亦已揭露依附於請求
        項1之請求項8的附屬技術特徵，則乙證6、7、8、9及先
        前技術之組合，當亦可以證明系爭專利2請求項8不具進
        步性。
　　　⑸原告主張系爭專利2請求項1相較於乙證6至9及先前技術
        之組合，仍具有進步性之理由略以：①乙證9與乙證6至8
        之間沒有解決問題的共通性，無結合動機。②乙證9的刀
        軸具有兩個「刀座」分別位於截面傳動桿的兩個角隅方
        向，這兩個刀座在未予以固定的狀態下，只會脫離傳動
        桿，凸顯乙證9自始就不會發生「刀座繞傳動桿旋轉移
        動」的情況，遑論與具有單一刀座環繞傳動桿之乙證6
        、8或乙證7具有結合的教示與建議。③系爭專利2請求項
        1所要解決技術問題在於「刀座不會脫離傳動桿，但刀
        座會繞傳動桿旋轉移動」，但乙證9從未有任何結構單
        獨環繞傳動桿，亦即乙證9與其他引證技術內容之間並
        沒有所欲解決問題之共通性，其本身也沒有教示或建議
        等事項存在，難謂有動機能與其他證據結合。④乙證9的
        刀軸具有兩個刀座，此一結構特徵決定乙證9實質上和
        系爭專利2之刀軸存在根本的功能差異，即不足以該當
        於揭示系爭專利2請求項1「使該刀座不會繞該傳動桿旋
        轉移動」的限制條件。⑤乙證9的傳動桿螺釘和調節螺釘
        之目的並非是使刀座固定於傳動桿，而是用以讓刀片被
        夾設於兩個刀座之間，所屬技術領域具有通常知識者當
        然即知乙證9所揭示之刀軸款式的螺釘與系爭專利2使用
        定位件使刀座不會繞該傳動軸旋轉移動的功能與目的完
        全不同等等（本院卷二第61至69頁）。惟查：
　　　　①乙證9既已揭露系爭專利2請求項1的主要技術特徵，差
          異僅在於構件材質的不同而已，則所屬技術領域中具
          有通常知識者，自有動機就同屬相同技術領域且具有
          材質可輕易改變之教示之乙證8及先前技術予以簡單
          組合。又如前所述，乙證8給予所屬技術領域中具有
          通常知識者之技術教示乃構件材質是可以簡單改變，
          對於乙證9與系爭專利2請求項1的差異技術特徵而言
          ，乙證8此一技術教示足供所屬技術領域中具有通常
          知識者有合理組合之動機即為已足，至刀座是否繞傳
          動桿旋轉移動並非重要。
　　　　②依系爭專利2說明書第【0004】段載明：本新型之目的
          即在提供一種重量較輕、不易生鏽及成本較低的刀軸
          ，及第【0009】段本新型之功效或第【0035】至【00
          38】段本新型之優點等內容觀之（本院卷一第264至2
          74頁），系爭專利2主要創作在於材質的改良，並非
          原告所述其要解決的技術問題在於「刀座不會脫離傳
          動桿，但刀座會繞傳動桿旋轉移動」。
　　　　③又原告以系爭專利2圖式所揭之意象作為與乙證9比對
          的基礎，致有「乙證9的刀軸具有兩個刀座，此一結
          構特徵決定乙證9實質上和系爭專利2之刀軸存在根本
          的功能差異」論述，實有將說明書或圖式內容不當讀
          入的誤解。另系爭專利2請求項1所記載「使該刀座不
          會繞該傳動桿旋轉移動」之內容，係屬功能性子句，
          亦即其係請求項1所界定「定位件卡制於該傳動桿的
          該第一定位段與該刀座的該第二定位段」技術特徵的
          功能或效果，並非限制條件，且乙證9之異形體(相當
          於刀座)、方軸(相當於傳動桿)藉由軸螺釘(相當於定
          位件)固定的技術，亦會得到與系爭專利2請求項1「
          使該刀座不會繞該傳動桿旋轉移動」相同的功能。
　　　　④此外，乙證9傳動桿螺釘（即軸螺釘）不單僅是用以讓
          刀片被夾設於兩個刀座之間，同時也具有使刀座固定
          於傳動桿的作用。至原告所稱該所屬技術領域具有通
          常知識者當然一辨即知乙證9揭示之刀軸款式的螺釘
          ，與系爭專利2使用定位件使刀座不會繞該傳動軸旋
          轉移動的功能與目的完全不同，顯是將圖式內容不當
          讀入的結果，故原告主張均不足採。
　 　 ⑹原告另主張：系爭專利2請求項1係一種單一刀座環繞傳
        動桿設置的結構，而非使用多個異形體等分離式的「刀
        座拼接組合」，兩者在刀軸的基本架構上已屬完全不同
        設計導向，乙證9的刀座（即兩個分離的異形體）是用
        以夾住刀片的輔具，本質上就不會、也不可能環繞傳動
        桿設置，又系爭專利2請求項1的第二定位段及定位件的
        本身，不得如乙證9所揭示的鑽孔及傳動桿螺釘般，各
        自兼為鎖個孔與鎖固件，否則系爭專利2請求項1的第二
        定位段及定位件在專利範圍上，即分別與請求項2的鎖
        固孔與請求項3的鎖固件完全相同，此即係請求項差異
        化原則等等（本院卷三第39至41頁）。然查，系爭專利
        2請求項1關於刀座的技術特徵，僅記載「一刀座，圍繞
        該傳動桿並沿該軸線方向沿伸，且卡固於該傳動桿」，
        並未進一步限定刀座的組成，乙證9雖為多個異形體等
        分離式的「刀座拼接組合」，然該異形體的組合確實可
        視為組構成一刀座，是原告稱此兩者在刀軸的基本架構
        上已屬完全不同的設計導向，尚屬無理。又由乙證9之
        第1、2圖式內容，異形體係鎖設於方軸（即相當於系爭
        專利2傳動桿）上，明顯就是環繞傳動桿之設置，且依
        前所述，乙證9係揭露系爭專利2請求項1之技術特徵（
        除材質外），故原告所指違反請求項差異原則，亦屬無
        據，並不可採。
　  ⒋乙證1、2、6至8及先前技術之組合，可以證明系爭專利2請
      求項5不具進步性：
　　　⑴系爭專利2請求項5為依附於請求項4的附屬項，附屬技術
        特徵為：「其中，每一刀片的該等刀刃數量為一，形成
        於該本體外側緣，每一刀片的該刀鋒數量為一，形成於
        每一刀刃外側緣，每一刀片的該孔洞組具有一形成於該
        本體的孔洞，每一鎖固件穿伸該孔洞並螺鎖於相對應的
        該鎖固孔，將該刀片鎖固於該刀座」。
　　　⑵依前所述，乙證2已揭露刀片50包括本體、刀刃、刀鋒(
        均未標號)等構造，且刀片可藉由螺栓鎖固刀盤的技術
        特徵，可謂已揭露請求項5之附屬技術特徵，差異僅在
        於乙證2並未具體揭露刀刃與刀鋒的數量限定為一的技
        術特徵；但刀片中之刀刃與刀鋒的數量僅係所屬技術領
        域中具有通常知識者所能輕易為之的簡單改變，此另由
        乙證1說明書第5頁第8至9行記載：「該刀片4也可僅包
        含數量為一的鉋切斜面與數量為一的擋止直立面」（本
        院卷一第441頁）即知。因乙證2、6至8及先前技術之組
        合可以證明系爭專利2請求項4不具進步性，已如前述；
        又乙證1與乙證2、8均為關於鉋刀軸的相關技術，具有
        技術領域的關連性，且乙證1具有刀片的刀刃與刀鋒數
        量可以依需要簡單改變的技術教示，因此，該創作所屬
        技術領域中具有通常知識者自有動機簡單組合乙證1、2
        、6至8所揭露技術，並依乙證1之技術教示而輕易完成
        系爭專利2請求項5之創作，故乙證1、2、6至8及先前技
        術之組合可以證明系爭專利2請求項5不具進步性。
　　⒌承前所述，由於乙證2、6、7、8及先前技術之組合，可以
      證明系爭專利2請求項1至4不具進步性；乙證6、7、8、9
      及先前技術之組合可以證明系爭專利2請求項1、8不具進
      步性；乙證1、2、6、7、8及先前技術之組合，可以證明
      系爭專利2請求項5不具進步性。故關於系爭專利2是否具
      有進步性之其他爭點（乙證1、乙證6至9及先前技術之組
      合，是否足以證明系爭專利2請求項5不具進步性？乙證2
      、乙證6至9及先前技術之組合，是否足以證明系爭專利2
      請求項8不具進步性？）即無審究之必要，附此敘明。
六、綜上所述，本件被告凱鎮公司生產之系爭刀軸並未落入系爭
    專利1請求項1至4、7至10之文義範圍，不構成侵害原告之系
    爭專利權；又系爭刀軸雖有落入系爭專利2請求項1至4、8之
    文義範圍（惟未落入請求項5之均等範圍），然因系爭專利2
    請求項1至4、5、8，均不具進步性而有應撤銷之原因，依智
    慧財產案件審理法第16條規定，不得向被告主張專利權。故
    原告主張依前揭規定，請求判決如前述聲明所載，並無理由
    ，應予駁回。又原告之訴既經駁回，其假執行之聲請即失所
    依附，應一併駁回之。
七、本件事證已臻明確，兩造其餘攻擊防禦方法及證據資料，經
    本院審酌後認與判決結果不生影響，爰不一一論列。又原告
    既不得向被告主張系爭專利權，本件即無另為中間判決之必
    要，爰為終局判決，併此敘明。
八、結論：本件原告之訴為無理由，依智慧財產案件審理法第1 
    條，民事訴訟法第78條，判決如主文。　　　
中　　華　　民　　國　　111 　年　　3 　　月　　31　　日
                          智慧財產第二庭
            　　　　　　　　　　　法  官  吳俊龍
以上正本係照原本作成。
如對本判決上訴，須於判決送達後20日內向本院提出上訴狀。 
如委任律師提起上訴者，應一併繳納上訴審裁判費。
中　　華　　民　　國　　111 　年　　4 　　月　　8 　　日
  　　　　　　　　　　　　　　　　書記官　蔣淑君　
附表：
證據 內容 乙證1 98(2009)年8月11日公告之我國第M362754號「螺旋鉋刀的刀片」專利案 乙證2 98(2008)年10月11日公告之我國第M342259號「螺旋鉋刀裝置」專利案 乙證4 98(2009)年4月1日公告之我國第M353812號「螺旋鉋刀的刀片」專利案 乙證6 104(2015)年1月11日公告之我國第M493452號「多段式的刀片及刀具」專利案 乙證7 102(2013)年4月18日公開之美國第2013/0092776號專利案 乙證8 102(2013)年4月18日公告之美國第5904193號專利案 乙證9 74(1985)年12月10日公告之美國第4557305號專利案